【裁判字號】    94,訴,29
【裁判日期】    950831
【裁判案由】    貪污
【裁判全文】
臺灣臺東地方法院刑事判決                94年度訴字第29號
公  訴  人  臺灣臺東地方法院檢察署檢察官
被      告  己○○
選任辯護人  陳信伍律師
被      告  戊○○
選任辯護人  陳信伍律師
被      告  甲○○
選任辯護人  陳信伍律師
被      告  丁○○
選任辯護人  陳信伍律師
被      告  寅○○
選任辯護人  邱聰安律師
被      告  辛○○
                    號（現於臺灣臺東監獄執行中）
被      告  庚○○
選任辯護人  蕭芳芳律師
被      告  辰○○
被      告  乙○○
上列被告因貪污治罪條例等案件，經檢察官提起公訴（九十二年
度偵字第一五五七號），本院判決如下：
    主  文
己○○依據法令從事公務之人員，對於違背職務之行為，收受賄
賂，處有期徒刑陸年，褫奪公權肆年。所得財物新臺幣貳萬元應
予追繳，並沒收之，如全部或一部無法追繳時，以其財產抵償之
。被訴圖利部分無罪。
寅○○共同對於依據法令從事公務之人員，關於違背職務之行為
，交付賄賂，處有期徒刑壹年拾月，褫奪公權貳年；又連續結夥
三人竊盜，處有期徒刑壹年陸月。應執行有期徒刑年，褫奪公
權貳年。
辛○○共同對於依據法令從事公務之人員，關於違背職務之行為
，行求賄賂，累犯，處有期徒刑年，褫奪公權貳年。
庚○○共同對於依據法令從事公務之人員，關於違背職務之行為
，行求賄賂，處有期徒刑貳年陸月，褫奪公權貳年。
辰○○連續結夥三人竊盜，處有期徒刑捌月。
乙○○連續結夥三人竊盜，累犯，處有期徒刑拾月。
戊○○、甲○○、丁○○均無罪。
    事  實
一、辛○○曾於民國八十六年間因竊盜罪，經臺灣高等法院花蓮
    分院判處有期徒刑六月確定，於八十六年十二月三十一日執
    行完畢出監；乙○○前曾於九十年間因恐嚇罪，經臺灣高等
    法院花蓮分院判處有期徒刑四月確定，於九十年三月五日易
    科罰金執行完畢。己○○係臺東縣警察局成功分局長濱分駐
    所（以下簡稱長濱所）警員，為依據法令從事於公務且係有
    調查職務之人員。緣丑○○（另由本院以簡易判決處刑）、
    辛○○二人在臺東縣長濱鄉內從事砂石買賣，二人所有之砂
    石車在長濱經常超載行駛，且丑○○所有之砂石車復因並無
    牌照，因此二人極思以賄賂方式打點長濱所警員。丑○○乃
    於九十一年七月十五日，先向與長濱所警員均甚熟識之庚○○（綽號「發哥」）表示願與辛○○共同出資向長濱所之警
    員行賄。迨九十一年七月二十五日晚間，因寅○○三女滿月
    ，宴請己○○及丑○○等人，席間與長濱所警員甚為熟識之
    寅○○向丑○○表示小郭（即己○○）最近很「哈錢」，要
    丑○○先「借」新臺幣（下同）二萬元給己○○等語，暗示
    丑○○向己○○行賄，丑○○因其在臺東縣長濱鄉內盜採砂
    石，且以無車牌砂石車載運砂石，為躲避取締，乃基於對公
    務員關於違背職務行為行賄之概括犯意，並與寅○○基於共
    同犯意聯絡，於次日上午在長濱鄉忠勇村三鄰上三崙一號寅
    ○○住處內，將現金二萬元交予寅○○後，由寅○○於同日
    在臺東縣長濱鄉長濱國小前廣場，將上述二萬元賄賂轉交予
    己○○收受，此後丑○○即常透過寅○○詢問己○○長濱所
    路檢時、地，而躲避取締，而丑○○之前開無照砂石車則果
    自此後均未再為警方查獲。嗣同年月二十七、八日左右，丑
    ○○承前基於對公務員關於違背職務行為行賄之概括犯意，
    另與辛○○、庚○○基於共同犯意聯絡，在辛○○臺東縣長
    濱鄉長濱村長濱二五五號住處議定：由丑○○出六萬元、辛○○出四萬元，共同擬以十萬元交庚○○將持往長濱所行賄
    。嗣因丑○○認曾已先行交付二萬元予己○○及並於滿月酒
    當日為甲○○借款一萬元，乃改變主意僅願支付三萬元賄款
    ，而辛○○亦僅願支付與丑○○相同之數額，丑○○、辛○○遂各自交付三萬元予庚○○，由庚○○則於同年八月下旬
    某星期假日下午，在臺東縣長濱鄉長濱村城子埔八之二號住
    處內，將丑○○、辛○○行賄之意轉告丁○○，並擬將六萬
    元之賄賂交予丁○○，惟為丁○○當場拒絕。
二、寅○○、辰○○、乙○○與丑○○、癸○○（以上丑○○、
    癸○○二人已另不起訴處分確定）基於意圖為自己不法所有
    之概括犯意聯絡，共同於經濟部水利署第八河川局發包之「
    長濱鄉三間村海邊消波塊工程」在九十一年四、五月施工期
    ，連續三日晚間利用夜間無人看管之際，由寅○○操作挖土
    機，辰○○及乙○○駕駛砂石車，結夥盜採砂石而竊取該工
    程所產出之砂石約六十餘車（每車砂石約十五立方公尺），
    分別先載運至丑○○所承租之三間村後山、大俱來後山等地
    ，由癸○○駕駛怪手在三間村後山將運來之砂石卸下堆放二
    、三日後，再由乙○○載運至丑○○所經營之宏韋砂石廠處
    理後出售牟利。
三、案經法務部調查局東部地區機動工作組移送臺灣臺東地方法
    院檢察署檢察官偵查起訴。
    理  由
甲、有罪部分：
壹、程序方面：按被告以外之人於審判外之言詞或書面陳述，除
    法律有規定者外，不得做為證據；被告以外之人於偵查中向
    檢察官所為之陳述，除顯有不可信之情況者外，得為證據；
    被告以外之人於檢察事務官、司法警察官或司法警察調查中
    所為之陳述，與審判中不符時，其先前之陳述具有較可信之
    特別情況，且為證明犯罪事實存否所必要者，得為證據；被
    告以外之人於審判外之陳述，雖不符前四條之規定，而經當
    事人於審判程序同意作為證據，法院審酌該言詞陳述或書面
    陳述作成時之情況，認為適當者，亦得為證據。當事人、代
    理人或辯護人於法院調查證據時，知有第一百五十九條第一
    項不得為證據之情形，而未於言詞辯論終結前聲明異議者，
    視為有前項之同意，刑事訴訟法第一百五十九條第一項、第
    一百五十九條之一第二項、第一百五十九條之二、第一百五
    十九條之五分別定有明文。是以，被告以外之人於檢察事務
    官、司法警察官或司法警察調查中所為之陳述，倘與本院審
    理時不符，先前之陳述具有較可信之特別情況，且為證明犯
    罪事實存否所必要者，自得為證據；若與本院審理時所述相
    符，僅詳略有別，則由本院加以相互補充印證，自不違法，
    是渠等於檢察事務官、司法警察官或司法警察調查中所為之
    陳述，與本院審理時證述相符者，自非不得以其於檢察事務
    官、司法警察官或司法警察調查中所為之陳述作為證據。另
    被告庚○○部分，雖被告丁○○於本院審理時，並未轉為證
    人為證述，惟被告庚○○於本院審理時，即表示對丁○○部
    分之證據能力並無意見，依前開說明，本院自得以丁○○於
    檢察事務官、司法警察官或司法警察調查中所為之陳述作為
    證據，均合先加以敘明。
貳、訊據被告己○○、寅○○、辛○○均矢口否認有上開犯行，
    被告己○○辯稱：從未向丑○○借錢，與丑○○亦無金錢往
    來，亦未曾在長濱國小前收受寅○○交付二萬元，僅有跟寅
    ○○之互助會，若有必要也會向寅○○借錢，本件應係丑○○曾遭取締而挾怨報復云云；被告寅○○辯稱：丑○○交付
    之二萬元，是其向丑○○借用以償還其之前向己○○借貸之
    借款，並非賄賂，竊盜部分當時三間村海邊消波塊工程正在
    進行，其僅將砂石在工地旁囤積，是要作回填，並未竊取云
    云；被告辛○○辯稱：從未行賄警員，因伊的車子有牌照，
    不會違規，無須行賄云云；被告庚○○則固坦承有收受同案
    被告丑○○交付之三萬元，惟矢口否認有收受被告辛○○三
    萬元及行賄之犯行，並辯稱：丑○○交付之三萬元，早已花
    掉用在繳交汽車貸款，後來在長濱街上遇到丁○○，雖有向
    丁○○提及丑○○欲打點長濱所，惟即為丁○○回絕云云；
    被告辰○○固不否認有在竊取現場載運砂石，惟辯稱：係寅
    ○○叫伊前往，不知載運的是砂石云云；被告乙○○亦不否
    認有前往盜採現場載運砂石，惟辯稱：係受子○○聘僱，不
    知載運的是砂石云云。惟查：
一、貪污治罪條例部分：
（一）被告己○○利用九十一年七月二十五日被告寅○○女兒滿
      月宴請被告丑○○等人之機會，由被告寅○○向丑○○以
      借款名義索取二萬元等情，業據證人即被告丑○○於本院
      審理時證稱：被告寅○○確有向伊表示，因被告己○○要
      借二萬元，所以伊才在隔日交付二萬元予被告寅○○等語
      （參本院卷一第一九四頁），而被告寅○○於偵查中具結
      證稱：「（問：你拿二萬元給小郭的目的是什麼？）還他
      錢。」（參偵一五五七號卷三第一二七頁）等語，足見被
      告寅○○確有交付被告己○○二萬元無訛。又證人寅○○
      於調查站詢問時證稱：「因為小郭很缺錢，我主動向丑○○表示，他的砂石車沒有牌照、又超載、且有盜採情事，
      「小郭」平常很照顧，現在「小郭在哈錢」你先拿二萬元
      給「小郭」．．．」（參偵一五五七號卷一第八三頁）、
      「我確實有將丑○○給我之現金二萬元在長濱國小親手交
      給己○○．．．」（參偵一五五七號卷二第九０頁）、檢
      察官訊問時證稱：「我有跟丑○○講小郭現在在哈錢．．
      ．丑○○就拿兩萬元給我．．．」（參偵一五五七號卷一
      第八六頁）、「（問：你有無將兩萬元現金在長濱國小交
      給己○○？）有。」（參偵一五五七號卷二第九六頁）等
      語。就被告己○○確有收受二萬元一情已證述至為明確。
（二）被告寅○○嗣於本院審理時，則先供稱：與己○○有借貸
      關係，兩萬元係要還給己○○，之前有向己○○借一筆十
      萬元之借款云云（參本院卷一第九一頁）；嗣則證述否認
      二萬元係供行賄之用，且稱丑○○交付之二萬元，是其向
      丑○○借用以償還其因己○○跟其所起之互助會而積欠之
      會款云云（參本院卷一第一八六頁），就向丑○○借二萬
      元，究係償還己○○借款或會款，已先後有所不一。且與
      己○○於調查站詢問時所述：僅參加寅○○之互助會，於
      九十一年九月初有標得一會約二十萬元，此外並無任何金
      錢往來云云（參一五五七號卷二第九頁），亦不相符。況
      如依寅○○所言，係為交付己○○得標之會款，則己○○
      得標既係在九月間，何以被告寅○○於七月即可得知己○○會得標，且須向丑○○借錢以償還？是以，被告寅○○
      於偵查中及本院審理時所述，不僅先後有所不一，亦與被
      告己○○之供述顯有抵觸，而難以憑採。再參以被告寅○○及丑○○於調查站詢問時曾均一致證稱：事後（指二萬
      元交付後）丑○○砂石車出車時，均會透過寅○○詢問己○○路檢時、地，以躲避取締等語（參偵一五五七號卷一
      第八三頁反面、八七頁、一一三頁反面），且寅○○於偵
      查中亦自承：在交付二萬元予己○○時，亦有表明係丑○○所給，己○○亦知悉等語（參偵一五五七號卷一第八七
      頁、卷二第八九頁反面）。則若確實被告己○○僅係向寅
      ○○取得會款二萬元何須一再否認其情，且若僅係清償會
      款，寅○○又何須特別向己○○說明錢係丑○○所給，足
      見被告己○○前開並未收受二萬元之辯解及被告寅○○所
      稱係償還借款或交付會款云云，應均為事後卸責之詞，不
      足採信。
（三）再參以，被告丑○○之砂石車並無牌照且常超載行駛，有
      曾於九十一年五月至七月間為被告己○○取締之照片三張
      在卷可稽，且為被告丑○○所自承。而被告丑○○在交付
      二萬元後，果即未再被取締，除據被告丑○○坦承在卷外
      ，亦經證人即受僱於被告丑○○之砂石車司機癸○○於本
      院審理時結證在卷（參本院卷一第二０七頁）。衡以臺東
      縣長濱鄉幅員不大，鄉○○○道路僅一，砂石車量必不多
      之情形下，被告丑○○之砂石車在無牌照此一至為顯著之
      違規情形下，竟仍能在長濱鄉一再行駛，而仍未為警取締
      ，則被告丑○○與寅○○於偵查中所證稱：透過被告己○○知悉路檢時、地則應屬可信為堪認定。是以，被告己○○確有收受被告寅○○所交付之二萬元，且該二萬元並非
      被告寅○○為償還借款或交付借款而交予被告己○○，而
      被告己○○確有在收受二萬元後，將長濱所路檢時、地告
      知被告寅○○轉知丑○○知悉等情，應可認定。
（四）另被告丑○○於偵查中雖證稱：被告寅○○僅稱欲借款予
      被告己○○，並未言明償還日期、利息，且迄今己○○亦
      均未償還等語。衡以，公務人員索賄涉犯之貪污治罪條例
      係極為嚴重之犯罪，刑責至重，本不可能公然明白為之，
      索賄者常以極為隱晦、暗示等方式為之，觀之前開被告丑
      ○○之證述，本件被告己○○雖以透過被告寅○○以所謂
      「借款」名義向被告丑○○索取二萬元，然此如確係借款
      ，何以均未就償還日期、利息等加以約定，顯已背情理，
      是以被告丑○○所謂「借款」之證詞，參之前開各情，並
      不足為被告己○○有利之認定。
（五）被告丑○○另與辛○○、庚○○，於九十五年七月間，先
      議定由丑○○出六萬元、辛○○出四萬元，共同擬以十萬
      元交庚○○將持往長濱所行賄，嗣因丑○○認曾已先行交
      付二萬元予己○○及並於滿月酒當日為甲○○借款一萬元
      ，乃改變主意僅願支付三萬元賄款，而辛○○亦僅願支付
      與丑○○相同之數額一情，除據被告丑○○迭於偵查中及
      本院審理時均一再證述甚詳外（偵一五五七號卷一第三七
      頁反面、第一一四頁反面、第一一七頁反面，卷二第十頁
      反面、第十一頁、卷四第三六頁，本院卷一第二００頁、
      本院卷二第四一頁）；核與證人庚○○於偵查中及本院審
      理時均一致證稱：確實有收到被告丑○○所各給付之三萬
      元相符（參偵一五五七號卷第一一０頁反面、第一一一頁
      反面、他字十四號第二七至二八頁、第三八頁、本院卷二
      第二六頁），且於偵查中亦證稱，有收到辛○○所交付之
      三萬元等語（他字第十四號卷第二七頁、第二八頁、第三
      八頁）。而證人丑○○於本院審理時復結證稱：當初伊與
      辛○○議定，伊出六萬元、辛○○出四萬元，係因伊車子
      不僅超載且無照牌，且伊已出了三萬元，如再出六萬元，
      且不總共出了九萬元，而辛○○才出四萬元，所以才扣除
      三萬元等語（參本院卷一第一九九頁、第二００頁），就
      二人如何分配賄款描述至為明確。
（六）而證人庚○○先後雖一度翻稱被告辛○○並未交付三萬元
      ，被告辛○○亦一再矢口否認有交付賄款欲行賄長濱所警
      員云云。惟查，被告辛○○於其工作登記簿上，曾於八月
      十五日當日記載「發哥，借支30000」一情（參工作登記
      簿１第四頁反面），有扣案辛○○之工作登記簿可稽。被
      告辛○○雖一再辯稱：該登記簿所稱「發哥」係指丙○○
      ，借支三萬元係因丙○○要向卯○○購買竹筏而向伊借貸
      云云，並舉證人丙○○、卯○○為證，且經證人丙○○、
      卯○○二人於本院審理時到庭作證在卷。惟觀以扣案辛○○記載之工作簿四冊，除前述記載「發哥，借支30000」
      係記載「發哥」外，並無其他關於「發哥」之記載，其餘
      有關於丙○○部分，均係記載「丙○○」而非「發哥」，
      輔以證人丙○○於本院審理時結證稱：辛○○均稱其發哥
      ，並未有其他稱謂或直呼其名云云（參本院卷二第三四頁
      ），則何以同一人在相同之工作簿內竟為不同之稱謂記載
      ，已與常情有違。參諸前開證人丑○○之證詞及庚○○於
      偵查中之證言，已徵被告辛○○前揭辯解，係臨訟卸責之
      詞，證人丙○○、卯○○二人之證詞亦係迴護辛○○之詞
      ，均不足採信。前開關於發哥借支三萬元之記載，應即係
      本件交付庚○○之三萬元無訛。從而本件被告丑○○、辛○○確各有交付三萬元予庚○○一情，至堪認定。
（七）丑○○、辛○○各交付三萬元予庚○○，庚○○則於同年
      八月下旬某星期假日下午，在長濱鄉長濱村城子埔八之二
      號住處內，將六萬元之賄賂交付予丁○○，惟為丁○○所
      拒一情，業據證人庚○○於調查站詢問時供述明確（他字
      十四號卷第二七頁、第三八頁），核與證人丁○○於調查
      站詢問時所證稱：「那是庚○○要我去他家喝酒聊天談事
      情，然後他忽然拿出一疊千元鈔券的新台幣要給我，跟我
      說六萬塊錢在這裡要我拿去，我當時嚇了一跳，立即問庚○○這些是誰的錢？做什麼用途？庚○○告訴我這是辛○○、丑○○拿出來要給我的錢，我當場拒絕他，並不願意
      跟他再談論事情」（參一五五七號卷二第一三五頁）、「
      （問：去年七、八月間庚○○有無交給你錢？）有，但是
      我不敢拿，我記得是六萬元，在庚○○家裡」（參一五五
      七號卷二第一三七頁）等語相符。則證人丁○○就被告庚○○確有拿出六萬元，並告知係被告丑○○、辛○○所出
      的錢一情證述至為明確，而堪採信。至被告庚○○嗣後翻
      稱當日並未拿出現金，因伊手上拿了三、四千元欲買酒，
      被告丁○○所見應是該買酒的錢云云，惟前開被告庚○○
      確有持一疊千元鈔券欲交被告丁○○一情，已據被告丁○○證述明確，且三、四張與一疊之厚度，應截然有別，是
      被告庚○○翻異前詞所為之供述，顯係事後圖卸之詞，不
      足採信。本件被告丑○○、辛○○確各有交付三萬元予庚○○，而被告庚○○確有將六萬在其家中準備交付予被告
      丁○○，惟為被告丁○○拒絕一情，亦堪認定。
二、竊盜部分：
（一）丑○○、寅○○、辰○○、乙○○、癸○○，利用經濟部
      水利署第八河川局發包之「長濱鄉三間村海邊消波塊工程
      」在九十一年四、五月施工期，連續三日晚間利用夜間無
      人看管之際，由寅○○操作挖土機，辰○○及乙○○駕駛
      砂石車，結夥盜採砂石而竊取該工程所產出之砂石約六十
      餘車，分別先載運至丑○○所承租之三間村後山、大俱來
      後山等地，由癸○○駕駛怪手在三間村後山將運來之砂石
      卸下堆放二、三日後，再由乙○○載運至丑○○所經營之
      宏韋砂石廠處理後出售牟利一情，業據被告丑○○於調查
      站詢問、偵查中（參偵一八五０號卷一第一三五頁、卷二
      第十八、十九頁），癸○○於調查站詢問、偵查中及本院
      審理時（參偵第一八五０號卷二第九、十、二七頁）均證
      述甚詳。
（二）被告寅○○、辰○○、乙○○於本院審理時雖均矢口否認
      有盜採砂石犯行，並以前揭情詞置辯。惟被告寅○○於偵
      查中即自承：「（問：九十一年五、六月間你有無到三間
      海岸保護工程載運砂石？）有，因為我要盜採砂石，我與
      丑○○合夥的。」（參偵一八五０卷二第一二四頁）等語
      ；而證人子○○於偵查中及本院審理時亦結證稱：被告乙○○係受伊指示前往載運砂石，並知悉該砂石係盜採等語
      （參一八五號偵查卷二第四一頁、本院卷二第一三二頁）
      。再衡以被告寅○○等人均係利用夜間前往採取砂石，且
      將砂石運往他處堆置，而被告乙○○復將砂石運往丑○○
      經營之宏達砂石場等情，則被告寅○○、乙○○、辰○○
      前揭辯解要係臨訟卸責之詞，不足採信。
三、綜上所述，被告己○○確有收受丑○○經由被告寅○○所轉
    交之二萬元，並因而告知寅○○長濱所路檢之時、地以供丑
    ○○之無照砂石車得以躲避攔查告發，而丑○○復與被告辛○○共同各出資三萬元交庚○○持往，欲交丁○○用以行賄
    長濱所警員，而為丁○○當場所拒。另寅○○復與乙○○、
    辰○○、丑○○、癸○○等人利用長濱鄉三間村海邊消波工
    程進行期間，共同結夥竊取該處之砂石，均堪認定。本件事
    證既已明確，自應依法論科。
、按被告寅○○、辛○○、庚○○行為後，貪污治罪條例雖於
    九十二年二月六日公布修正，惟該法第十一條第一項論罪科
    刑相關規定並無修正變更，是自毋庸依刑法第二條第一項前
    段之規定予以比較，即應適用裁判時之法律。又本件被告按
    被告行為後，刑法於九十五年七月一日修正公布施行，修正
    前同法第五十一條第五款規定：「數罪併罰，分別宣告其罪
    之刑：宣告多數有期徒刑者，於各刑中之最長期以上，各刑
    合併之刑期以下，定其刑期。但不得逾二十年。」修正後同
    法第五十一條第五款規定：「宣告多數有期徒刑者，於各刑
    中之最長期以上，各刑合併之刑期以下，定其刑期。但不得
    逾三十年。」；而本件被告關於累犯部分，因前所犯之罪為
    故意犯罪，是適用新舊法結果並無異。惟綜合前開比較結果
    ，本法律不可割裂適用之原則，仍以修正前刑法有利於行為
    人，自應依修正後刑法第二條第一項前段（本條本身無比較
    之問題）之規定，適用行為時刑法之規定。核被告己○○係
    臺東縣警察局成功分局長濱分駐所警員，為依據法令從事公
    務之人員，對於違背職務之行為收受賄賂，核係犯貪污治罪
    條例第四條第一項第五款之違背職務收受賄賂罪；被告寅○○係犯貪污治罪條例第十一條第三項、第一項之行賄罪及刑
    法第三百二十一條第一項第四款之加重竊盜罪；被告辛○○
    、庚○○係犯貪污治罪條例第十一條第三項、第一項之行賄
    罪；被告辰○○、乙○○均係犯刑法第三百二十一條第一項
    第四款之加重竊盜罪。被告寅○○與丑○○；被告辛○○、
    庚○○與丑○○就行賄罪部分；被告寅○○與辰○○、乙○○、丑○○、癸○○間就加重竊盜部分，分別均有犯意聯絡
    及行為分擔，各均為共同正犯。又被告寅○○所犯共同行賄
    與加重竊盜二罪，犯意各別，行為互殊，應分論併罰。被告
    己○○又係依法負有調查職務之人員，依貪污治罪條例第七
    條規定，就其所犯貪污治罪條例第四條第一項第五款違背職
    務收受賄賂罪，除法定本刑無期徒刑不得加重外，應依法加
    重其刑，又其所犯違背職務收受賄賂罪，情節輕微，所得財
    物在五萬元以下，併依貪污治罪條例第十二條第一項減輕其
    刑，並依法先加後減之。被告寅○○所犯行賄罪，情節輕微
    ，交付之賄賂在五萬元以下，併依貪污治罪條例第十二條第
    一項減輕其刑。查被告辛○○曾於八十六年間因竊盜罪，經
    臺灣高等法院花蓮分院判處有期徒刑六月確定，於八十六年
    十二月三十一日執行完畢出監；被告乙○○前曾於九十年間
    因恐嚇罪，經臺灣高等法院花蓮分院判處有期徒刑四月確定
    ，於九十年三月五日易科罰金執行完畢，有臺灣高等法院被
    告前案紀錄表分別在卷可憑，被告辛○○、乙○○受有期徒
    刑執行完畢後，五年以內再犯本件有期徒刑以上之罪，為累
    犯，應依刑法第四十七條規定加重其刑。爰審酌被告己○○
    身為警務人員，竟不知潔身自愛公平執法，竟違背職務收受
    賄賂，惡性非輕，且於犯罪後否認犯罪，惟所收受之賄賂尚
    輕；被告辛○○、庚○○行賄執法人員，犯罪情節非輕，且
    被告辛○○自始至終均否認犯罪，被告庚○○則一再翻異前
    詞，飾詞圖卸，犯後態度均至為不佳；被告寅○○不僅盜採
    砂石，謀取暴利，且行賄執法人員，犯罪後復否認犯行，惟
    所交付之賄賂尚輕；被告乙○○、辰○○盜採砂石，犯罪所
    生之損害非輕，犯罪後亦否認犯行，惟僅係受僱他人工作等
    一切情狀，分別量處如主文所示之刑，被告寅○○部分並定
    其應執行之刑，並就被告己○○、寅○○、辛○○、庚○○
    觸犯貪污治罪條例部分，依貪污治罪條例第十七條之規定，
    併宣告褫奪公權。又被告己○○所收受之賄賂二萬元，併依
    同法第十條第一項、第二項之規定宣告追繳沒收，並於全部
    或一部無法追繳時，以其財產抵償之。
乙、無罪部分：
壹、公訴意旨略以：
一、己○○、戊○○係臺東縣警察局成功分局長濱分駐所警員，
    為依據法令從事於公務之人員，於民國九十一年五至七月間
    某日一同執行勤務時，在臺東縣長濱鄉長濱村二七八號益大
    輪胎行前，發現癸○○所駕駛之砂石車未懸掛車牌而加以盤
    查，並指示癸○○駕駛該無車牌砂石車隨同返回長濱所，己○○、戊○○明知上述無車牌砂石車有道路交通管理處罰條
    例第十二條第一項第九款所列情形，依法應處三千六百元以
    上七千二百元以下之罰鍰，本應依職權開單告發，詎己○○
    、戊○○竟因受丑○○之關說，為圖使丑○○獲取不法利益
    ，未就上述違法情事開單告發，即逕將上述無車牌砂石車交
    癸○○駛回，使丑○○獲取三千六百元以上七千二百元以下
    之不法利益，因認被告己○○、戊○○二人共同涉犯貪污治
    罪條例第六條第一項第四款之圖利罪嫌等語。
二、緣九十一年七月二十五日之晚間，寅○○藉三女滿月機會，
    宴請己○○及丑○○等人，席間寅○○並向丑○○表示小郭
    （即己○○）最近很「哈錢」，要丑○○先拿二萬元給己○○等語，暗示丑○○向己○○行賄。而當時亦同在場之綽號
    「軟絲仔」之長濱所警員甲○○見機，亦基於就公務員違背
    職務行為索賄之意思，向丑○○表示欲向丑○○「借」一萬
    元，丑○○則因其在臺東縣長濱鄉內盜採砂石並以右開無車
    牌砂石車載運所竊得之砂石，為恐繼續遭甲○○等長濱所警
    員取締，乃基於就公務員違背職務行為行賄之意思，於次日
    上午，在長濱鄉長安旅社前，將現金一萬元之賄賂交付甲○○收受，因認被告甲○○涉犯貪污治罪條例第四條第一項第
    五款之對於違背職務收受賄賂罪嫌等語。
三、緣丑○○、辛○○因渠二人在臺東縣長濱鄉內盜採砂石，且
    所使用之車輛均有超載之情事，丑○○之車輛更有無車牌而
    行駛道路之情形，為恐繼續遭長濱所警員取締查緝，乃於九
    十一年七月中旬前後某日在右述寅○○住處內，與庚○○基
    於犯意之聯絡，共謀向長濱所之警員行賄，此後並由丑○○
    、辛○○二人各出三萬元交庚○○轉交長濱所警員以行賄。
    庚○○則於同年八月間某假日下午，在長濱鄉長濱村城子埔
    八之二號住處內，將丑○○、辛○○行賄之意轉告丁○○，
    並基於與丑○○、辛○○共同就違背公務員職務行為行賄之
    犯意聯絡，將六萬元之賄賂交付予丁○○收受，而丁○○於
    收受上述賄款後，出於不明之原因，將該筆賄款寄放予庚○○處，因認被告丁○○涉犯貪污治罪條例第四條第一項第五
    款之對於違背職務收受賄賂罪嫌等語。
貳、按犯罪事實應依證據認定之，無證據不得認定犯罪事實，刑
    事訴訟法第一百五十四條第二項定有明文。又認定犯罪事實
    所憑之證據，雖不以直接證據為限，間接證據亦包括在內；
    然而無論直接或間接證據，其為訴訟上之證明，須於通常一
    般之人均不致有所懷疑，而得確信其為真實之程度者，始得
    據為有罪之認定，倘其證明尚未達到此一程度，而有合理之
    懷疑存在時，事實審法院復已就其心證上理由予以闡述，敘
    明其如何無從為有罪之確信，因而為無罪之判決，尚不得任
    意指為違法；認定犯罪事實應依證據，為刑事訴訟法所明定
    ，故被告否認犯罪事實所持之辯解，縱屬不能成立，仍非有
    積極證據足以證明其犯罪行為，不能遽為有罪之認定。（最
    高法院著有七十六年台上字第四九八六號、三十年上字第一
    八三一號判例可資參照）。次按貪污治罪條例第六條第一項
    第四款之圖利罪，必以為自己或第三人圖取不法利益之犯意
    ，始克當之，而有無此項犯意，須以證據認定之，不得以公
    務員失當行為之結果，使人獲得不法利益，遽行推定其自始
    即有圖利他人之犯意。而行為人是否意在圖利，須依具體證
    據憑以認定，非可以行為之結果因使他人獲益，或措施之不
    當，因使人得利，即據以推定自始即有圖利他人之犯意（最
    高法院七十三年度台上字第五九００號、八十三年度台上字
    第一一三二號判決參照）。
、訊據被告己○○、戊○○堅詞否認有何上開圖利犯行，並均
    辯稱：癸○○所駕駛之無牌砂石車，並非渠等攔檢，而係停
    放在路邊，癸○○已進入益大輪胎行，並非行駛中狀態，自
    不得開單云云；被告甲○○則辯稱：長濱鄉並無長安旅社，
    與丑○○、寅○○並無任何金錢往來，更未收取一萬元云云
    ；被告丁○○則辯稱：當時庚○○確實有拿錢出來，伊並未
    收取即加以拒絕，如係收賄，豈有仍將賄款寄放在行賄人之
    處等語。經查：
（一）被告己○○、戊○○於九十一年五至七月間某日，確有盤
      查癸○○所駕駛之無照砂石車，且嗣後未開單舉發一情，
      業據被告己○○、戊○○分別供承在卷，核與證人癸○○
      之證述相符。然證人癸○○於本院審理時到庭結證稱：警
      察經過益大輪胎行，看見伊車未掛車牌，即下車加以盤查
      ，當時伊下準備前往益大輪胎行修理輪胎，剛停車尚未下
      車，警察有詢問伊車子係從何處過來，要開往何處，並告
      知該車未掛車牌，要伊將車子開至長濱所等語，足見當時
      證人癸○○停車未幾，警員己○○、戊○○即已上前盤查
      ，且詢問尚未下車之癸○○車子去處等情，已與被告己○○、戊○○所辯互有齟齬。而觀諸被告己○○、戊○○於
      偵查中曾供稱：並未注意癸○○所駕駛之車輛無牌照，會
      將之帶回分駐所係因懷疑該車上載之砂石來源云云，渠等
      先後之供述已有所不一而難以憑採，證人癸○○所證之情
      節應較可信。且證人丑○○對於是否前往長濱所先後已論
      述有所不一，而被告寅○○則始終否認有前往長濱所。而
      警員管理交通秩序取締交通違規，一般並非一有違規即必
      加以取締，反之僅以勸導、告誡之方式，亦屬常見，甚且
      在法律有重大修正或新處罰之規定時，由主管機關以全國
      一致之方式，先訂一特定期間以宣導代替舉發處罰之方式
      者，亦非鮮見。是以苟非確有圖利或其他不法之目的，不
      能僅因單純之不為舉發，即遽認警員有圖利之犯意及犯行
      。本件被告己○○、戊○○固未對癸○○所駕駛之車輛開
      單舉發，惟在無積極證據足以證明被告己○○、戊○○確
      有圖利之犯意及犯行之情形而故意不予舉發之情形下，本
      罪疑惟輕之法則，雖被告己○○、戊○○前開辯解不足採
      信，然依首揭說明，自仍應為被告己○○及戊○○有利之
      認定。
（二）被告甲○○確有參加九十一年七月二十五日被告寅○○女
      兒滿月酒，且有向丑○○表示欲借款一萬元，且長濱鄉確
      有長安旅社一情，業據證人丑○○於偵查中及本院審理時
      證述明確，被告甲○○否認有向丑○○借支一萬元，已難
      採信。惟被告甲○○究係何原因而向丑○○「借」一萬元
      ，並無其他積極證據足以顯示被告甲○○有如公訴人所指
      關於違背職務之行為，則縱證人丑○○主觀希望討好被告
      甲○○，亦不能遽以推論被告甲○○係基於關於違背職務
      之行為而收受一萬元賄賂，是依首揭說明及判例意旨，自
      應為被告甲○○有利之認定。
（三）被告丁○○確有於九十一年八月間某日前往被告庚○○家
      中，且庚○○確拿出現金欲行賄長濱所而交被告丁○○一
      情，除據被告丁○○坦承在卷外，核與被告庚○○所證述
      之情節大致相符。證人庚○○雖曾於偵查中一度證稱：丁○○有先將錢拿在手中，過了一會兒，即交還並稱這錢先
      由其保管，等要用時再拿等語。惟此項證言不僅為被告丁○○一再堅詞否認，並以前開情詞置辯，而被告庚○○事
      後亦改稱，其說要行賄時，丁○○即加以拒絕等語。再衡
      以被告庚○○原即係為行賄長濱所警員而非僅被告丁○○
      一人，被告丁○○若確有意收賄，豈有任將賄款寄放在行
      賄人處之理。且在無其他積極證據證明被告丁○○確有收
      賄之犯意之情形下，前開被告庚○○之證詞即使屬實，亦
      不能排除被告丁○○或礙於與庚○○熟識遂保留情面而委
      婉加以拒絕之可能。從而被告庚○○之證述前後既已不一
      而有瑕疵，在並無其他積極證據足以證明被告丁○○確有
      收賄之犯意及犯行，僅於收受後暫寄在庚○○處，則依首
      揭說明及判例意旨，自仍應為被告丁○○有利之認定。
（四）此外復查無其他積極證據足以證明被告己○○、戊○○有
      何公訴人所指圖利犯行、被告甲○○及丁○○有何公訴人
      所指之違背職務收受賄賂犯行，自屬不能證明此部分犯罪
      。
據上論斷，應依刑事訴訟法第二百九十九條第一項前段、第三百
零一條第一項前段，刑法第二條第一項前段、第十一條、修正前
刑法第五十一條第五款、第三十七條第二項、第三項，貪污治罪
條例第二條第一項前段、第四條第一項第五款、第七條、第十一
條第一項、第三項、第十二條、第十條、第十七條，判決如主文
。
本案經檢察官壬○○到庭執行職務。
中    華    民    國    95    年    08    月    31    日
                  刑事第二庭審判長法  官  李勝琛
                                  法  官  簡芳潔
                                  法  官  林恒祺
以上正本證明與原本無異。
如不服本判決，應於判決送達後10日內向本院提出上訴狀（須附
繕本）。
「切勿逕送上級法院」
                                  書記官  陳美鄉
中    華    民    國    95    年    9     月    6     日
附記：
貪污治罪條例第2條：
公務員犯本條例之罪者，依本條例處斷。
貪污治罪條例第4條第1項第5款：
有下列行為之一者，處無期徒刑或 10 年以上有期徒刑，得併科
新台幣 1 億元以下罰金：
五、對於違背職務之行為，要求、期約或收受賄賂或其他不正利
    益者。
貪污治罪條例第7條：
有調查、追訴或審判職務之人員，犯第4條第1項第5款或第5條第
 1項第3款之罪者，加重其刑至二分之一。
貪污治罪條例第11條第1項、第3項：
對於第 2 條人員，關於違背職務之行為，行求、期約或交付賄賂
或其他不正利益者，處1年以上7年以下有期徒刑，得併科新臺幣
3百萬元以下罰金。
不具第 2 條人員之身分而犯前二項之罪者，亦同。
貪污治罪條例第12條：
犯第 4 條至第 6 條之罪，情節輕微，而其所得或所圖得財物或
不正利益在新台幣 5 萬元以下者，減輕其刑。
犯前條第 1 項、第 2 項之罪，情節輕微，而其行求、期約或交
付之財物在新台幣5萬元以下者，亦同。
貪污治罪條例第10條：
犯第 4 條至第 6 條之罪者，其所得財物，應予追繳，並依其情
節分別沒收或發還被害人。
前項財物之全部或一部無法追繳時，應追徵其價額，或以其財產
抵償之。
為保全前二項財物之追繳、價額之追徵或財產之抵償，必要時得
酌量扣押其財產。
貪污治罪條例第17條：
犯本條例之罪，宣告有期徒刑以上之刑者，並宣告遞奪公權。


司法院資訊處製作；財團法人民間司法改革基金會備份。
